臺灣彰化地方法院員林簡易庭小額民事判決
110年度員小字第254號
原      告  吳秀祝  

被      告  陳和成  
            丁鴻文  

上二人共同
訴訟代理人  高振格律師
上列當事人間刑事附帶民事訴訟請求損害賠償事件，經本院刑事
庭裁定移送前來（109年度附民字第249號），本院於民國110年9
月7日言詞辯論終結，判決如下：
    主    文
被告陳和成應給付原告新臺幣（下同）30,000元，及自民國109
年12月19日起至清償日止，按週年利率5％計算之利息。
被告丁鴻文應給付原告20,000元，及自109年12月19日起至清償
日止，按週年利率5％計算之利息。
原告其餘之訴駁回。
本判決原告勝訴部分得假執行。
    理由要領
壹、程序部分：
　　按不變更訴訟標的，而補充或更正事實上或法律上之陳述者
    ，非為訴之變更或追加，民事訴訟法第256條定有明文。查
    原告起訴時，原訴之聲明為：「被告應賠償原告新臺幣（下
    同）100,000元，及自起訴狀繕本送達翌日起至清償日止，
    按年利率百分之5計算之利息。」；嗣於民國110年9月7日當
    庭更正聲明為：「被告陳和成應給付原告50,000元，及自起
    訴狀繕本送達翌日起至清償日止，按年利率百分之5計算之
    利息。被告丁鴻文應給付原告50,000元，及自起訴狀繕本送
    達翌日起至清償日止，按年利率百分之5計算之利息。」，
    核屬更正事實上或法律上之陳述，並非訴之變更及追加，揆
    諸前揭規定，自應准許。
貳、實體部分：
一、原告主張：被告陳和成、丁鴻文於109年6月28日晚間8時45
    分許，在彰化縣○○市○○路0段○○巷00弄000號前之社區空地，
    等候丁鴻文之母蕭雪嬌遺體送回之際，聽聞住○○巷弄000號
    之鄰居原告及林榮基在住處內之聲響，因日前與原告及林榮
    基已生嫌隙，遂認為原告及林榮基對其等訕笑，因而心生不
    滿，其等竟基於恐嚇、公然侮辱之犯意，被告陳和成以「我
    今天不回去台北了，我跟你拚了，我告訴你」等語恫嚇，復
    以「幹你娘機掰」、「幹你老師」、「幹你老師卡好」等語
    辱罵原告及林榮基；被告丁鴻文則以「幹破你娘」等語辱罵
    ，復以「不會放過他」等語恫嚇原告及林榮基，原告因被告
    2人上開行為，精神受有重大損害，為此依侵權行為之法律
    關係提起本訴，請求被告2人賠償精神慰撫金等語，並聲明
    ：㈠被告陳和成應給付原告50,000元，及自起訴狀繕本送達
    翌日起至清償日止，按年利率百分之5計算之利息；㈡被告丁
    鴻文應給付原告50,000元，及自起訴狀繕本送達翌日起至清
    償日止，按年利率百分之5計算之利息。
二、被告則以：被告2人並非無故滋事，確實有前因後果，請從
    輕酌定慰撫金等語答辯，並聲明：原告之訴駁回。　
三、得心證之理由：
（一）原告主張被告2人恐嚇、公然侮辱原告之事實，業經本院
      以109年度易字第992號、臺灣高等法院臺中分院以110年
      度上易字第537號刑事判決審認明確（院卷第11至22、101
      至103頁），被告2人就此亦未爭執，則此等事實應堪認定
      。
（二）按因故意或過失，不法侵害他人之權利者，負損害賠償責任；又不法侵害他人之身體、健康、名譽、自由、信用、隱私、貞操，或不法侵害其他人格法益而情節重大者，被害人雖非財產上之損害，亦得請求賠償相當之金額，民法第184條第1項前段、第195條第1項前段分別定有明文。被告2人既有前揭公然侮辱及恐嚇原告之行為，自屬侵害原告之名譽及自由權，則原告依上開規定，訴請被告賠償非財產上之損害，自屬有據。另按非財產之損害賠償係以人格權遭遇侵害，使精神上受有痛苦為必要，其核給之標準固與財產上損害之計算不同，然非不可斟酌雙方身份資力與加害程度，及其他各種情形核定相當之數額（最高法院51年台上字第223號判例意旨參照）。查原告陳稱現為家庭主婦、已婚有2名成年子女、學歷為高中肄業（院卷第98頁），而被告陳和成自陳工作為作業員、已婚育有3女1子、學歷為高中畢業，被告丁鴻文自陳任職於鐵公司、育有2名兒子、學歷為員林農工肄業（院卷第33頁），本院復依職權調取兩造稅務電子閘門財產所得調件明細表（院卷第59至77頁）予以參酌，茲審酌兩造之學歷、經濟狀況、上開刑事案件發生之原因、原告人格權所受貶損及精神上所受危害程度等一切情況，認原告請求被告陳和成、丁鴻文分別賠償精神慰撫金各30,000元、20,000元屬適當，逾此金額之請求，難認允當。
（三）從而，原告依侵權行為之法律關係，請求被告陳和成、丁
      鴻文分別賠償精神慰撫金各30,000元、20,000元，及均自
      起訴狀繕本送達翌日即109年12月19日起至清償日止，按
      週年利率5％計算之利息，為有理由，應予准許；逾此範圍
      之請求，為無理由，應予駁回。
四、本件原告勝訴部分係就民事訴訟法第436條之8訴訟適用小額
    程序所為被告敗訴之判決，依同法第436條之20規定，應依
    職權宣告假執行。
五、本件事證已臻明確，兩造其餘攻擊防禦方法及舉證，經審酌
    與判決結果不生影響，爰不逐一論述。
六、本件原告係提起刑事附帶民事訴訟，經本院刑事庭裁定移送
    前來，依刑事訴訟法第504條第2項規定，無庸繳納裁判費，
    故無訴訟費用負擔問題，附此敘明。
中　　華　　民　　國　　110 　年　　9 　　月　　22　　日
                  員林簡易庭  法  官　黃士瑋
以上正本係照原本作成。
如不服本判決，僅得以判決違背法令為理由提起上訴，並應於判
決送達後20日內，向本院提出上訴狀。（須按他造當事人之人數
附繕本）。如委任律師提起上訴者，應一併繳納上訴審裁判費。
中　　華　　民　　國　　110 　年　　9 　　月　　22　　日
                              書記官  張莉秋